臺灣臺北地方法院刑事判決　　　　　　　　　　　　　　九十年度訴字第三五九號
　　公　訴　人　臺灣臺北地方法院檢察署檢察官
　　被　　　告　己○○
　　選任辯護人　郭惠吉
右列被告因偽造文書案件，經檢察官提起公訴（八十九年度偵字第一三九九七號），
本院判決如左：
    主    文
己○○行使偽造私文書，足以生損害於公眾及他人，處有期徒刑捌月。偽造之不動產
買賣契約書上偽造之「丙○○」署名壹枚、印文捌枚及偽造之「丙○○」印章壹枚，
均沒收。
    事    實
一、己○○於民國八十二年一、二月間（起訴書誤載為三、四月間），以新臺幣（下
    同）一千五百萬元（起訴書誤載為一千六百萬元）至二千萬元之價格，並以戊○
    ○之名義，向丙○○購買坐落在台北市○○區○○段一小段第八六九─一、八七
    ０─一地號土地，即門牌號碼同市○○○路○段一三七巷二十號一樓之房地。詎
    己○○竟基於行使偽造私文書之犯意，利用不知情之刻印行人員偽刻「丙○○」
    印章乙枚後，於不動產買賣契約書上偽造「丙○○」之署名一枚及接續蓋用上開
    偽刻之印文八枚，並將買賣總價款偽填成三千六百萬元，而偽造不動產買賣契約
    書，足以生損害於地政機關對於管理不動產買賣之正確性及丙○○。己○○復持
    前揭不動產買賣契約書向不知情之台北銀行股份有限公司（下稱台北銀行）萬華
    分行辦理貸款二千三百萬元而行使之。嗣因未如期繳交貸款本息，始為台北銀行
    查獲上情。
二、案經法務部調查局台北市調查處移送臺灣臺北地方法院檢察署檢察官偵查起訴。
    理    由
一、訊據被告己○○對於在右揭時、地向台北銀行萬華分行辦理貸款乙情供承不諱，
    惟矢口否認有何偽造文書之犯行，辯稱：「當時伊係交給一位年籍不詳叫劉志榮
    的代書去辦理，不動產買賣契約書也是劉志榮代書製作的，伊並無偽造文書。」
    云云。經查：本件上開房地之買賣總價格業經證人丙○○於警訊、偵查及本院調
    查時均自始堅稱大約在一千五百萬到二千萬元之間，並不是三千六百萬元，且不
    動產買賣契約書上所蓋用的印文及簽名亦非他所為等語明確，核與證人丁○○即
    被告向其借錢購買前開房地之友人於警訊及本院九十年四月二日調查時到庭證稱
    ：「我印象中房子的買賣價格沒有三千六百萬元那麼高。及我印象中我有說過這
    樣的價錢還蠻便宜的。」等情大致相符，是足認前開房地之買賣總價格應非三千
    六百萬元，從而，證人丙○○上揭證稱房地買賣總價格為一千五百萬至二千萬之
    間，應堪採信。再查：被告於向台北銀行萬華分行辦理貸款時，係由被告親自帶
    同上開房地登記名義所有人戊○○，至銀行辦理對保，並提出不動產買契約書等
    文件辦理貸款手續，此業經證人即當時任職台北銀行萬華分行經理乙○○、貸款
    行員甲○○於偵查及本院調查時均到庭證述甚明，此亦為被告於本院九十年四月
    二日調查時所不否認，基此，本件被告既必須持上開不動產買賣契約書親自前往
    台北銀行萬華分行申辦貸款手續，焉能對於該不動產買賣契約書係屬偽造乙節，
    諉稱不知。復查：被告前揭辯稱伊係委由劉志榮代書辦理，伊並不知情云云，惟
    歷經偵查及本院多次庭訊，被告均自始無法提出劉志榮代書之年籍資料，以供查
    證虛實，況經本院向台北市土地登記專業代理人公會及內政部地政司不動產交易
    科函查有無劉志榮代書會員登錄，嗣經該公會及內政部函覆均查無劉志榮代書，
    此有台北市土地登記專業代理人公會九十北市地公（四）字第一二八九號函及內
    政部台內中地字第０九一０００六六九三號函文各一紙在卷可按，亦足認被告空
    言辯稱委由劉志榮代書辦理云云，要無可採。綜前所述，被告前揭所辯，要屬事
    後卸責之詞，委無足採。本件事證已臻明確，被告右揭犯行洵堪認定。
二、核被告己○○所為，係犯刑法第二百十六條、第二百十條之行使偽造私文書罪。
    被告偽造印章、印文及署名之行為，均為偽造私文書之階段行為，又偽造私文書
    之低度行為，應為行使偽造私文書之高度行為所吸收，均不另論罪。被告先後多
    次偽造印文之行為，係基於同一犯意下之接續行為，僅侵害一個法益，只論以一
    罪。又被告利用不知情之刻印行人員偽刻印章，係間接正犯。爰審酌被告之犯罪
    動機、目的、手段、品行、智識程度，及偽造不動產買賣契約書致生損害於被害
    人丙○○及地政機關對於管理不動產買賣之正確性，且犯罪後曾與公訴人達成認
    罪協商，惟事後又藉故飾詞狡辯犯行，不知悔改等一切情狀，量處如主文所示之
    刑。又偽造之不動產買賣契約書，業經被告提出於台北銀行萬華分行辦理貸款，
    已非屬被告所有，惟其上偽造之「丙○○」署名一枚，及「丙○○」印文八枚，
    依刑法第二百十九條之規定，不問屬於犯人與否，均應併予宣告沒收。又偽造之
    「丙○○」印章一枚，雖未扣案，惟無證據證明業已滅失，亦應依刑法第二百十
    九條之規定，併予宣告沒收。
三、至被告於八十二年二月間向台北銀行萬華分行辦理貸款，於貸得款項後，尚有陸
    續繳交本息直至八十三年間，基此，倘被告於辦理貸款之際即有詐欺之不法所有
    意圖，焉會於取得貸得款項後，仍按月繳交本息達一年之久，是足見被告於持前
    揭偽造不動產買賣契約書向台北銀行萬華分行辦理貸款當時應無意圖不法所有之
    詐欺取財犯意，附此敘明。
據上論斷，應依刑事訴訟法第二百九十九條第一項前段，刑法第二百十六條、第二百
十條、第二百十九條，判決如主文。
本案經檢察官陳錫柱到庭執行職務。
中      華      民      國      九十一      年    十一    月    十五    日
                                  臺灣臺北地方法院刑事第七庭
                                      法  官  蔡正雄
右正本證明與原本無異。
如不服本判決，應於判決送達後十日內向本院提出上訴狀(應抄附繕本)。告訴人
或被害人如對於本判決不服者，應具備理由請求檢察官上訴，其上訴期間之計算
係以檢察官收受判決正本之日期為準。
                                      書記官  黃秀琴
中      華      民      國      九十一      年    十一    月十九    日
附錄本案論罪科刑法條全文：
刑法第二百十六條：
行使第二百十條至第二百十五條之文書者，依偽造、變造文書或登載不實事項或使登
載不實事項之規定處斷。
刑法第二百十條：
偽造、變造私文書，足以生損害於公眾或他人者，處五年以下有期徒刑。
刑法第二百十九條：
偽造之印章、印文或署押，不問屬於犯人與否，沒收之。
